【裁判字號】    89,易,505
【裁判日期】    890919
【裁判案由】    違反區域計劃法
【裁判全文】
臺灣屏東地方法院刑事判決                          八十九年度易字第五五號
    公  訴  人  臺灣屏東地方法院檢察署檢察官
    被      告  甲○○
右列被告因違反區域計劃法案件，經檢察官提起公訴（八十九年度偵字第Ｏ三三四號
），本院判決如左：
     主  文
甲○○違反非都市土地分區使用計劃之管制，經該管縣政府限期令其變更使用恢復原
狀，不依限變更土地使用恢復原狀，處拘役伍拾日，如易科罰金，以參佰元折算壹日
。
     事  實
一、甲○○曾於民國（下同）八十四年間，因竊佔案件，經法院判處拘役五十九天，
    於八十五年八月四日執行完畢（未構成累犯）。猶不知警愓，因渠係屏東縣枋寮
    鄉○○○段第０七八九地號土地使用人，明知上述土地業經主管機關編定為一般
    農業區農牧用地，並不得供為農牧使用以外之用途，卻於八十八年十月二十日下
    午五時許，在上址挖取土石；經屏東縣政府於八十八年十一月五日以八八屏府地
    用字第一九七一二二函通知甲○○應於八十八年十一月二十五日前將上開土地回
    復原狀作農牧用地使用；嗣經屏東縣枋寮鄉公所派員前往上址勘查，仍未恢復原
    狀。
二、案經屏東縣政府函送臺灣屏東地方法院檢察署檢察官偵查起訴。
     理  由
一、訊據被告甲○○固坦承有在其使用之前揭土地有挖採土石並造成坑洞，且經屏東
    縣政府去函限期應將該筆土地恢復原狀，但屆期仍未回填完成之事實，惟矢口否
    認有何違反區域計劃法之犯行，辯稱：伊係為使土地方便種植農作物而改良土地
    ，才在前揭土地採取土石云云。然查：被告前揭犯罪事實業經屏東縣政府函述甚
    詳，並有前開屏東縣政府八八屏府地用字第一九七一二二號函及被告收受該函文
    之掛號函件收據附卷可佐。而系爭土地經挖採土石後未依屏東縣政府前開函文所
    令期限（八十八年十一月二十五日）內恢復原狀一節，已據屏東縣枋寮鄉公所派
    員查報覆文屏東縣政府在案，有屏東縣枋寮鄉公所八十八年十一月二十六日屏枋
    鄉建字第一一四七四號函在卷足憑。另外，右揭土地於前述時地確遭被告挖採土
    石，留有坑洞，有卷附照片多幀為證。被告雖以上情置辯，然邇來政府已大力宣
    導民眾不得濫採土石，被告自知除非經政府許可，否則不得任意挖採前揭土地上
    之土石，縱被告係為改良土地方便種植農作物，惟其濫採土石之行為，已構成違
    反分區使用土地之行為。是被告所辯，不足採信，本案事證明確，被告犯行堪予
    認定。
二、按非都市土地經區域計劃公告實施後應由直轄市或縣市政府按照非都市土地分區
    使用計劃編定各種使用地，經報請上級主管機關核備後實施管制；又違反管制使
    用土地者，該管縣市政府得限期令其變更使用或拆除其建築物恢復原狀，區域計
    劃法第十五條、第二十一條分別定有明文，而本件土地既經編定其土地使用目的
    為農牧用地，被告違反該使用目的，在前揭土地上開採土石，且嗣經屏東縣政府
    令限期恢復原狀，然屆期卻未回復土地原狀，又查區域計劃法於被告行為後，於
    八十九年一月二十六日經總統修正公布，而修正後區域計畫法第二十二條之法定
    刑較修正前為重，依刑法第二條之規定，應論以修正前之區域計劃法第二十二條
    之罪。爰審酌被告素行及濫挖土地危害土地之完整性，輕忽政府所定之土地使用
    政策，無視政府公權力作用，且致破壞生態環境，及其犯後態度等一切情狀，爰
    量處如主文所示之刑，並諭知易科罰金之折算標準。
據上論斷，應依刑事訴訟法第二百九十九條第一項前段，修正前之區域計劃法第二十
二條、刑法第十一條前段、第二條第一項但書、第四十一條，罰金罰鍰提高標準條例
第一項前段、第二條，判決如主文。
本件經檢察官楊挺宏到庭執行職務。
中      華      民      國      八十九      年      九    月    十九    日
                                      臺灣屏東地方法院刑事第二庭
                                          審判長法  官  吳永宋
                                                法  官  林昌義
                                                法  官  何清富
右正本證明與原本無異。
對於本判決如有不服應於收受送達後十日內向本院提出上訴書狀上訴於台灣高等法院
高雄分院並按他造當事人之人數附具繕本。
                                                書記官   謝天祥
中     華      民      國     八十九      年      九      月    十九    日
附錄本判決論罪所適用之法條：修正前之區域計劃法第二十二條。


司法院資訊處製作；財團法人民間司法改革基金會備份。
